臺灣彰化地方法院民事判決
110年度訴字第914號
原      告  施見笙  
訴訟代理人  許燦奎律師
被      告  施義倍  

            施義鑫  
            施正傑  

訴訟代理人  施廷勳律師
複代理人    張幸茵律師
被      告  施文忠  

            施志賢  

            施禹成  

            施旭真  
            王美秀  

            施智凱  
            施智評  

            施珮菱  

上二人共同
訴訟代理人  陳阿菊  
被      告  游雅茵（即施𤆬治之繼承人）


            施志文（即施𤆬治之繼承人）


            施沛琳（即施𤆬治之繼承人）

            施義興（即施𤆬治之繼承人）


            施志弘（即施𤆬治之繼承人）


            施秀蘋（即施𤆬治之繼承人）

            施秀玉（即施𤆬治之繼承人）


            施坤財（即施𤆬治之繼承人）


            施財濃（即施𤆬治之繼承人）


            梁施雪霞（即施𤆬治之繼承人）


            許施寶珍（即施𤆬治之繼承人）


            施美麗（即施𤆬治之繼承人）

            施沛情（即施𤆬治之繼承人）

            施志平（即施火𡍼之繼承人）


            施阿琴（即施火𡍼之繼承人）


            施麗華（即施火𡍼之繼承人）

            施阿麵（即施火𡍼之繼承人）


            施麗真（即施火𡍼之繼承人）


            施梨梅（即施火𡍼之繼承人）

            呂阿妍（即施義讚之繼承人）


            施文欽（即施義讚之繼承人）


            施振嘉（即施義讚之繼承人）


            施如惠（即施義讚之繼承人）


            施昕叡（即施義讚之繼承人）


            施芸若（即施義讚之繼承人）


上二人共同
法定代理人  施芝菱  

上列當事人間請求分割共有物事件，本院於民國111年11月1日言
詞辯論終結，判決如下：
    主  文
被告游雅茵、施志文、施沛琳、施義興、施志弘、施秀蘋、施秀
玉、施坤財、施財濃、梁施雪霞、許施寶珍、施美麗、施沛情應
就其被繼承人施𤆬治所遺彰化縣○○鄉○○段000地號土地，應有部
分30分之1，辦理繼承登記。
兩造共有前項之土地，應予分割如附圖即彰化縣鹿港地政事務所
收件日期文號111年8月2日鹿土測字第1119號土地複丈成果圖所
示。其中編號Ａ，面積78.66平方公尺土地由被告施義鑫應有部分
309分之9、被告施正傑應有部分309分之69、被告施智凱應有部
分309分之191及被告施智評、施珮菱應有部分各309分之20共有
取得；編號Ｂ，面積3.82平方公尺土地由被告施梨梅取得；編號Ｃ
，面積3.82平方公尺土地由被告施麗真取得；編號Ｄ，面積3.82
平方公尺土地由被告施麗華取得；編號Ｅ，面積3.82平方公尺土
地由被告施阿琴取得；編號Ｆ，面積2.29平方公尺土地由被告施
志賢取得；編號Ｇ，面積2.29平方公尺土地由被告施禹成取得；
編號Ｈ，面積2.29平方公尺土地由被告施旭真取得；編號Ｉ，面積
9.16平方公尺土地由被告施義倍取得；編號Ｊ，面積9.16平方公
尺土地由被告呂阿妍取得；編號Ｋ，面積9.16平方公尺土地由被
告施文忠取得；編號Ｌ，面積9.16平方公尺土地由被告游雅茵、
施志文、施沛琳、施義興、施志弘、施秀蘋、施秀玉、施坤財、
施財濃、梁施雪霞、許施寶珍、施美麗、施沛情公同共有取得；
編號Ｍ，面積137.46平方公尺土地由原告施見笙取得；編號Ｎ，面
積130平方公尺土地，由如附表所示之共有人依原應有部分比例
共有取得，作為道路使用。
訴訟費用由兩造依如附表所示負擔。
    事實及理由
壹、程序方面
一、按分割共有物為固有必要共同訴訟，應由原告以其他共有人
    全體為被告，當事人始適格。又訴狀送達後，原告不得將原
    訴變更或追加他訴，但該訴訟標的對於數人必須合一確定時
    ，追加其原非當事人之人為當事人者，不在此限，民事訴訟
    法第255條第1項第5款定有明文。且當事人死亡者，訴訟程
    序在有繼承人、遺產管理人或其他依法令應續行訴訟之人承
    受其訴訟以前當然停止。第168條至172條及前條所定之承受
    訴訟人，於得為承受時，應即為承受之聲明。他造當事人亦
    得聲明承受訴訟，民事訴訟法第168條、175條亦有明文。從
    而，原告起訴時，請求分割之彰化縣○○鄉○○段000地號土地
    （下稱系爭土地）之共有人施𤆬治已於起訴前之民國（下同
    ）81年1月8日死亡，應由其繼承人游雅茵、施志文、施沛琳
    、施義興、施志弘、施秀蘋、施秀玉、施坤財、施財濃、梁
    施雪霞、許施寶珍、施美麗、施沛情繼承其上開土地應有部
    分；另共有人施火𡍼、施義讚亦於訴訟中死亡，其土地應有
    部分權利應各由施火𡍼之繼承人施志平、施阿琴、施麗華、
    施阿麵、施麗真、施梨梅；施義讚之繼承人呂阿妍、施文欽
    、施振嘉、施如惠、施昕叡、施芸若繼承，有系爭土地登記
    謄本、相關當事人戶籍謄本、繼承系統表等在卷可憑，原告
    聲明追加被告及應由前列各繼承人承受各該被繼承人之訴訟
    ，自合法應准。
二、按「訴訟繫屬中為訴訟標的之法律關係，雖移轉於第三人，
    於訴訟無影響。」，民事訴訟法第254條第1項定有明文。故
    前段所列施火𡍼、施義讚之繼承人於本院准依原告之聲明通
    知承受訴訟後，各經部分繼承人以遺囑繼承、分割繼承為登
    記原因辦理系爭土地應有部分之繼承登記，惟未依法聲明承
    當其餘未登記為土地權利人之繼承人之訴訟關係；另被告施
    義鑫將其系爭土地應有部分，其中120分之19，於111年3月2
    5日以買賣為登記原因移轉登記予被告施智凱；被告王美秀
    所有之系爭土地應有部分，於111年9月13日以買賣為登記原
    因移轉登記予被告施正傑，亦均未依法聲明准為承當訴訟，
    爰於程序上仍列各該已非登記為系爭土地應有部分權利者為
    被告，惟實質土地權利之法律關係已經變動調整而為判決，
    於此敘明。
三、被告經合法通知，除被告施義鑫、施正傑、施智凱、施智評
    、施珮菱於最後言詞辯論期日到場外，餘未到場，核無民事
    訴訟法第386條所列各款情形，應准原告之聲請，由其一造
    辯論而為判決。
貳、實體方面　　
一、原告聲明如主文所示，係主張略以：系爭土地為兩造共有之
    特定農業區甲種建築用地，應有部分比例如附表所示。系爭
    土地於兩造共有人間並無訂有不分割之期限，亦無因物之使
    用目的不能分割之情形，爰依民法第823條第1項、第824條
    ，請求准予分割系爭土地，並同意被告施正傑所提出如附圖
    即彰化縣鹿港地政事務所收件日期文號111年8月2日鹿土測
    字第1119號土地複丈成果圖所示之分割方案。此外，因系爭
    土地共有人施𤆬治已死亡，但其繼承人尚未就該土地應有部
    分權利辦理繼承登記，為合法為本案之分割處分土地，亦應
    命其繼承人辦理繼承登記等語。
二、被告方面：
　㈠被告施正傑陳稱略以：其主張以如附圖所示之方案分割系爭
    土地，其分割後願與施義鑫、施智凱、施智評、施珮菱共有
    取得等語。
　㈡被告施義鑫、施智凱、施智評、施珮菱陳稱略以：其等同意
    以如附圖所示之方案分割系爭土地，分割後願與被告施正傑
    共有取得。被告施智凱另稱：系爭土地上門牌號碼彰化縣○○
    鄉○○路0段000巷00號之一層磚造及2層鐵皮建物，為伊及被
    告施智評、施珮菱共有；又位於該房屋西側之一層磚造建物
    ，為伊及被告施義鑫、施正傑、施智評、施珮菱、施火𡍼之
    繼承人共有等語。
　㈢其餘被告未到場，亦未提出書狀作何聲明或陳述。
三、得心證理由：
　㈠原告主張系爭土地之共有情形如附表所示，其中尚登記為共
    有人之施𤆬治已死亡，迄未辦理繼承登記。又系爭土地，屬
    特定農業區甲種建築用地，無受限於法令而不得分割，兩造
    間亦無不能分割之約定，被告未加爭執。本院亦會同彰化縣
    鹿港地政事務所派員勘測在案，各製有本院測量勘驗筆錄及
    地政事務所現況土地複丈成果圖與攝有現場相片附卷可參知
    悉，系爭土地呈Ｌ型，周邊均與他人土地相鄰，係於土地之
    南即Ｌ型之橫畫部分留設巷道以通公路，其餘部分即Ｌ型之直
    畫部分有二棟未辦保存登記之建物及部分空地，其中東側建
    物為一層磚造及2層鐵皮建物（門牌號碼彰化縣○○鄉○○路0段
    000巷00號）為被告施智凱、施智評、施珮菱共有；西側則
    為一層磚造建物為被告施義鑫、施正傑、施智凱、施智評、
    施珮菱、施火𡍼之繼承人共有等情。故原告請求分割系爭土
    地自屬合法應准。且因分割土地係屬處分不動產物權之性質
    ，爰據民法第759條「因繼承、強制執行、徵收、法院之判
    決或其他非因法律行為，於登記前已取得不動產物權者，應
    經登記，始得處分其物權。」與向來司法實務肯認兼具之訴
    訟經濟正當理由，亦應准命如附表編號3所示之被告應就其
    被繼承人施𤆬治之土地應有部分辦理繼承登記。
　㈡原告同意以如被告施正傑所提如附圖所示之方式分割系爭土
    地，即將其中編號Ａ，面積78.66平方公尺土地由被告施義鑫
    、被告施正傑應有部分比例309分之69、被告施智凱應有部
    分比例309分之191及施智評、施珮菱應有部分比例各309分
    之20共有取得；編號Ｂ、Ｃ、Ｄ、Ｅ，面積均為3.82平方公尺土
    地由各被告施梨梅、施麗真、施麗華、施阿琴取得；編號Ｆ
    、Ｇ、Ｈ，面積均為2.29平方公尺土地各由被告施志賢、施禹
    成、施旭真取得；編號Ｉ、Ｊ、Ｋ、Ｌ，面積均為9.16平方公尺
    土地，前三者各由被告施義倍、呂阿妍、施文忠取得，末者
    由被告游雅茵、施志文、施沛琳、施義興、施志弘、施秀蘋
    、施秀玉、施坤財、施財濃、梁施雪霞、許施寶珍、施美麗
    、施沛情公同共有取得；編號Ｍ，面積137.46平方公尺土地
    由原告施見笙取得；編號Ｎ（即土地之南Ｌ型橫畫部分之巷道
    ），面積130平方公尺土地，由如附表所示之共有人依原應
    有部分比例共有取得，作為道路使用。亦經到庭之施義鑫、
    施智凱、施智評、施珮菱均表示同意，顯然對於現況土地上
    如前述被告共有之建物之不能兩全，做出抉擇，願將門牌號
    碼彰化縣○○鄉○○路0段000巷00號之一層磚造及二層鐵皮建物
    之基地位置，於經該建物有權者施智凱、施智評、施珮菱評
    量知悉應有拆除義務之情狀下，分割後由原告取得，則本院
    即應予以尊重，爰認以如附圖方式分割系爭土地無何不當，
    可加採取。
綜上，原告請求分割系爭土地，係合法應准；又原告主張為合法
分割應命相關共有人辦理繼承登記，並以如附圖方式分割為適當
，本院核認亦屬可採，均應准許。
結論：原告之訴有理由，併依民事訴訟法第385條第1項前段、第
80條之1，判決如主文。
中　　華　　民　　國　　111 　年　　11　　月　　15　　日
                  民事第三庭    法　官　洪榮謙
以上正本係照原本作成。
如對判決上訴，應於判決送達後20日內向本院提出上訴狀。如委
任律師提起上訴者，應一併繳納上訴審裁判費。
中　　華　　民　　國　　111 　年　　11　　月　　15　　日
                                書記官　林盛輝
　　　　　　　　　　　　　　　　
附表：應有部分及訴訟費用負擔比例。
編號 共有人姓名 應有部分及訴訟費用負擔比例  １ 施義倍 30分之1  ２ 施義鑫 120分之1  ３ 施𤆬治之繼承人游雅茵 、施志文、 施沛琳、 施義興、 施志弘、 施秀蘋、 施秀玉、 施坤財、 施財濃、 梁施雪霞、許施寶珍、施美麗、 施沛情公同共有 30分之1（連帶負擔）  ４ 施正傑 2160分之138  ５ 呂阿妍（施義讚繼承人 ） 30分之1  ６ 施見笙 2分之1  ７ 施文忠 30分之1  ８ 施志賢 120分之1  ９ 施禹成 120分之1  １０ 施旭真 120分之1  １１ 施智凱 1080分之191  １２ 施智評 54分之1  １３ 施珮菱 54分之1  １４ 施梨梅 72分之1  １５ 施麗真 72分之1  １６ 施麗華 72分之1  １７ 施阿琴 72分之1